臺灣高雄地方法院民事判決　　　　　　　100年度訴字第583號
原　　　告　吳翰揚　
法定代理人　吳子敬　
　　　　　　林玉雪　
被　　　告　王子政　
兼
法定代理人　王三榮　
　　　　　　江秀珠　
上列當事人間請求損害賠償事件，原告於刑事訴訟程序（本院99
年度審簡字第3855號）提起附帶民事訴訟（本院99年度審附民第
429 號），經本院刑事庭裁定移送，本院於民國100 年9 月1 日
言詞辯論終結，判決如下：
  主  文
被告應連帶給付原告新台幣貳拾萬壹仟柒佰伍拾元，及自民國一
百年一月二十日起至清償日止，按週年利率百分之五計算之利息
。
原告其餘之訴駁回。
訴訟費用由被告負擔三分之一，原告負擔三分之二。
本判決第一項得假執行，如被告以新台幣貳拾萬壹仟柒佰伍拾元
為原告供擔保後，得免為假執行。
原告其餘假執行之聲請駁回。
  事實及理由
一、按訴狀送達後，原告不得將原訴變更或追加他訴。但減縮應
    受判決事項之聲明者，不在此限，民事訴訟法第255 條第1
    項第3 款定有明文。經查，本件原告起訴時，係請求被告連
    帶給付原告新臺幣（下同）778,000 元，及自起訴狀繕本送
    達翌日即99年9 月17日起至清償日止，按週年利率百分之5
    計算之利息。嗣於100 年6 月27日準備程序中減縮聲明為：
    被告應連帶給付原告519,750 元，及自100 年1 月20日起按
    週年利率百分之5 計算之利息。查原告減縮訴之聲明，合於
    法律規定，應予准許。
二、原告主張：兩造同為「華德工家」之學生，因伊與訴外人蕭
    明峰前有糾紛，蕭明峰唆使被告及6 名真實姓名年籍不詳之
    男子傷害原告，被告於晚間7 時前某時，與6 名真實姓名年
    籍不詳之男子至華德工家校園，其中1 名男子問「誰是事主
    ？」，被告即以手比向伊，並以台語稱「就是他」，上開6
    名男子隨即分別以徒手或持酒瓶方式毆打伊( 下稱系爭事故
    ) ，致伊受有頭部外傷、背部挫傷等傷害，支出醫療費用1,
    750 元、復健費用18,000元及非財產上之損害500, 000元，
    爰依民法侵權行為法律關係提起本件訴訟，並聲明：(一)被告
    應連帶給付原告77 8,000元及自99年12月12日起至清償日止
    按週年利率百分之5 計算之利息；(二)願供擔保請准宣告假執
    行。
三、被告則以：被告王子政與訴外人蕭明峰雖共同侵害原告權利
    ，惟蕭明峰才是本件事故主謀，蕭明峰之父親蕭永智以5,00
    0 元與原告和解，應自原告請求金額內扣除，健身教練費用
    支出無必要性，不應由被告支付等語置辯，並聲明：(一)原告
    之訴駁回；(二)願供擔保免為假執行之宣告。
四、兩造不爭執事項
  (一)兩造為「華德工家」之學生，原告與訴外人蕭明峰前有糾紛
    ，蕭明峰唆使被告王子政及6 名真實姓名年籍不詳之男子傷
    害原告，被告於99年2 月28日晚間7 時前某時，與6 名真實
    姓名年籍不詳之男子至華德工家校園，被告王子政以手比向
    原告，並以台語稱「就是他」，上開6 名男子隨即分別以徒
    手或持酒瓶方式毆打原告，致原告受有頭部外傷、背部挫傷
    等傷害。
  (二)原告因系爭事故支出醫藥費新台幣1,750元。
五、兩造爭執事項
  (一)被告有無不法侵害原告之權利?
  (二)原告得請求金額若干?
六、得心證之理由
  (一)被告有無不法侵害原告之權利?
  1.按因故意或過失，不法侵害他人之權利者，負損害賠償責任
    ，民法第184 條第1 項定有明文，次按共謀共同正犯以自己
    共同犯罪之意思，事先同謀而僅由其中一部分人實行犯罪行
    為，其未下手實行之人亦以共同正犯論之。經查：原告與訴
    外人蕭明峰前有糾紛，蕭明峰唆使被告王子政及6 名真實姓
    名年籍不詳之男子傷害原告，被告王子政於99年2 月28日晚
    間7 時前某時，與6 名真實姓名年籍不詳之男子至華德工家
    校園，被告王子政以手比向原告，並以台語稱「就是他」，
    上開6 名男子隨即分別以徒手或持酒瓶方式毆打原告，致原
    告受有頭部外傷、背部挫傷等傷害，為兩造所不爭執，是故
    系爭事故係以蕭明峰為主謀，與被告王子政及上開6 名真實
    姓名年籍不詳之男子基於共同傷害原告之故意，共同謀議，
    由被告王子政帶領該6 名真實姓名年籍不詳之男子前往尋找
    原告，該6 名真實姓名年籍不詳之男子則以徒手或持酒瓶方
    式毆打原告，實行傷害行為，被告王子政縱未親自傷害原告
    ，亦係以自己共同犯罪之意思，事先與蕭明峰、上開6 名真
    實姓名年籍不詳之男子同謀，致原告受有頭部外傷、背部挫
    傷等傷害，被告王子政為共謀共同正犯，與蕭明峰、該6 名
    真實姓名年籍不詳之男子就系爭事故應共同負責，被告王子
    政就系爭事故所生之損害自應賠償之。
  2.按無行為能力人或限制行為能力人，不法侵害他人之權利者
    ，以行為時有識別能力為限，與其法定代理人連帶負損害賠
    償責任；父母為其未成年子女之法定代理人，民法第187 條
    第1 項、第1086條第1 項定有明文。經查：被告王子政80年
    12 月27 日生，為被告王三榮、江秀珠之子，有戶籍謄本為
    證，被告王子政於99年2 月28日行為時18歲，為未成年人，
    依其年齡、智識、經驗，應具有辨別是非能力，竟仍受蕭明
    峰唆使，與6 名真實姓名年籍不詳之男子共同傷害原告，致
    原告受有上開傷害，其法定代理人即被告王三榮、江秀珠亦
    未舉證有何之監督並未疏懈，或縱加以相當之監督，而仍不
    免發生損害之情事，自應基於其法定代理人之身分與被告王
    子政連帶賠償之。
  (二)原告得請求金額若干?
  1.不法侵害他人之身體或健康者，對於被害人因此喪失或減少
    勞動能力或增加生活上之需要時，應負損害賠償責任；不法
    侵害他人之身體、健康、名譽、自由、信用、隱私、貞操，
    或不法侵害其他人格法益而情節重大者，被害人雖非財產上
    之損害，亦得請求賠償相當之金額，民法第193 條第1 項、
    第195 條第1 項明文。被告就原告因遭6 名真實姓名年籍不
    詳之男子毆打所受之損害，應負損害賠償責任，已如前述。
    茲就原告各項請求是否准許，分述如後：
  (1)醫療費用：原告因系爭事故受有頭部外傷、背部挫傷等傷害
    ，支出醫藥費新台幣1,750 元，有醫療收據可稽，並為兩造
    所不爭，此部分之請求，應予准許。
  (2)復健費用：原告主張伊因系爭事故需復健，參加健身中心復
    健課程，支出18,000元云云，惟查：原告參加健身中心課程
    共12堂，前5 堂為基本概念之介紹及瞭解肌肉酸痛部位，後
    7 堂為復健及調整姿勢，課程費用12,000元，有香港商世界
    健身事業有限公司高雄分公司100 年5 月9 日回函可稽，是
    原告支出健身中心課程費用應為12,000，非18,000元，又健
    身中心人員為運動、健身之專業人員，均非醫療專業人員，
    倘原告有復健需求，應尋求專業醫療人員之協助為是，縱為
    健身中心專業教練之指導，亦非屬醫療處置，有高雄醫學大
    學附設中和紀念醫院100 年6 月9 日回函可按，是原告如有
    復健之需要，應尋求醫學專業之醫師協助，健身中心課程並
    非正規之醫療處置，此部分之費用非屬必要性支出，自不予
    准許。
  (3)精神慰撫金：原告遭被告王子政、該6 名真實姓名年籍不詳
    之男子及蕭明峰共同傷害，因而受有頭部外傷、背部挫傷等
    傷害，已如前述。衡情，原告自會因其身體受有傷害而有精
    神上之痛苦，其主張受有非財產上損害，應有理由。精神慰
    撫金之酌定，除原告所受之傷害程度外，尚應審酌兩造之身
    份地位、學識經歷、財產狀況及原告痛苦程度等節以定之。
    查原告為高中學生，98年度無申報所得，名下無財產；被告
    王子政高中肄業，現服役中，98年度申報所得120,406 元，
    名下無財產；被告王三榮98年度申報所得為48,800元、名下
    有房屋1 筆、土地5 筆，財產總額為2,543, 150元；被告江
    秀珠98年度申報所得為78元，名下有投資3 筆，財產總額
    32,370元，業據兩造陳明在卷，並有稅務電子閘門財產所得
    調件明細表附卷可稽，本院復斟酌原告與被告王子政素無嫌
    隙，卻因被告王子政之指名遭6 名年籍姓名不詳之男子毆打
    ，情節重大，原告心理所受之傷害應屬甚鉅，並審酌所受之
    傷害及復原情形等一切情狀，認原告請求之精神慰撫金以
    200,000 元為適當，逾此範圍之請求尚屬無據。
  2.按損害之發生或擴大，被害人與有過失者，法院得減輕賠償
    金額，或免除之，民法第217 條第1 項定有明文。被告抗辯
    係原告前曾動手打訴外人蕭明峰，始遭毆打，原告與有過失
    云云。惟所謂與有過失，必須行為人與受害人就同一損害之
    發生有共同原因，在事故發生時，行為人與受害人之行為同
    時導致損害之發生或擴大，方有上開過失相抵規定之適用。
    原告縱與蕭明峰前有糾紛，與原告於99年2 月28日遭毆打分
    屬於不同時點所發生之不同事實，非同時導致損害發生或擴
    大之行為，且蕭明峰與原告有嫌隙不必然發生原告於99年2
    月28日遭毆打之結果，原告與蕭明峰之紛爭與系爭事故分屬
    二事，難認原告就系爭事故之發生亦有過失，被告主張原告
    與有過失云云，要無可採。
  3.被告又抗辯原告已與蕭明峰父親以5,000 元和解，該部分之
    金額應予扣除云云。經查：蕭明峰之父即證人蕭永智證述：
    「與原告有和解，這是跟原告爺爺談的，原告爺爺表示願意
    原諒我兒子蕭明峰，但沒有要我賠償金錢，給原告父親之
    5,000 元是給原告父親的油錢，就原告受傷之部分沒有賠償
    」等語（本院卷第122 至123 頁），原告於82年9 月17日生
    ，為限制行為能力之未成年人，其父親吳子敬、母親林玉雪
    為其法定代理人，有戶籍謄本可參，限制行為能力人除純獲
    法律上利益，或依其年齡及身份、日常生活所必需者外，為
    意思表示及受意思表示，應得法定代理人之允許，此為民法
    第77條所明定，而和解係指當事人雙方互相讓步以消彌紛爭
    之意思表示，對原告並非絕對有利之意思表示，亦非依原告
    年齡、身分日常生活所必須之意思表示，故原告如欲與蕭明
    峰和解應得其法定代理人之同意，證人蕭永智證稱洽談和解
    者為原告之爺爺，惟原告法定代理人為其父母親，並非爺爺
    ，原告之爺爺亦非當事人，縱原告之爺爺與蕭明峰和解，對
    原告亦不生任何效力，再者，證人蕭永智證言給原告父親之
    5,000 元係為補貼原告父親油錢之用，原告父親亦否認有與
    蕭明峰和解，有100 年5 月27日準備程序筆錄可考（本院卷
    第10 1頁），則被告抗辯原告已與蕭明峰以5,000 元和解，
    該5,000 元應予扣除，自屬無據。
  4.綜上，原告得請求之金額應為醫療費用1,750 元及精神慰撫
    金200,000 元，共201,750 元，被告王三榮、江秀珠為被告
    王子政之法定代理人，已如前述，應與被告王子政連帶賠償
    之。
七、從而，原告依民法第184 條1 項前段、第193 條第1 項、第
    195 條第1 項前段及第187 條第1 項之規定，請求被告連帶
    給付201,750 元及自起訴狀繕本送達翌日起即100 年1 月20
    日起至清償日止，按週年利率百分之5 計算之利息，為有理
    由，應予准許。逾此範圍之請求，則無理由，應予駁回。
八、本件判命被告給付之金額，未逾500,000 元，爰依民事訴訟
    法第389 條第1 項第5 款，職權宣告假執行。被告陳明願供
    擔保，聲請宣告免為假執行，核無不合，爰酌定相當擔保金
    額准許之。至於原告敗訴部分，其假執行之聲請，因訴之駁
    回而失所附麗，併予駁回之。
九、據上論結，本件原告之訴為一部有理由，一部無理由，依民
    事訴訟法第79條、第389 條第1 項第5 款、第392 條第2 項
    ，判決如主文。
中    華    民    國   100    年    9     月    15    日
                  民事第三庭審判長法  官  朱玲瑤
                                  法  官  洪能超
                                  法  官  楊詠惠                
以上正本係照原本作成。
如對本判決上訴，須於判決送達後20日內向本院提出上訴狀。如
委任律師提起上訴者，應一併繳納上訴審裁判費。
中    華    民    國   100    年    9     月    15    日
                                  書記官  吳良美